臺灣宜蘭地方法院交通事件裁定　　　　 99年度交聲字第285號
移送機關　　交通部公路總局臺北區監理所宜蘭監理站
異　議　人　陳惠茹
上列異議人因違反道路交通管理處罰條例案件，對於原處分機關
即交通部公路總局臺北區監理所宜蘭監理站中華民國99年11月8
日所為之處分（原處分案號：宜監字第裁43-ZIQ032164號）聲明
異議，本院裁定如下：
    主  文
異議駁回。
    理  由
一、原處分意旨略以：異議人即受處分人陳惠茹於民國99年7月
    19 日17時30分許，駕駛未申裝電子收費設備之車號8250-HA
    號自用小客車，行經國道高速公路頭城收費站，未依標誌指
    示過站繳費，而駛入頭城收費站電子收費（ETC）車道，嗣
    經營運單位即遠通電收股份有限公司（下稱遠通公司）寄發
    補繳通行費及作業處理費通知單，異議人未於補繳期限即99
    年9月10日前補繳通行費，經警製單舉發「汽車行駛於應繳
    費之公路不依規定繳費（未申裝戶行駛電子收費車道）（99
    年7月19日17時30分過違規地點，經通知補繳，繳費期限99
    年9月10日止未補繳）」違規。原處分機關調查後，認異議
    人「汽車行駛於應繳費之公路不依規定繳費」之違規情節屬
    實，依道路交通管理處罰條例第27條第1項規定，裁處異議
    人罰鍰新臺幣（下同）3,000元。
二、異議意旨以：伊於99年7月19日17時30分左右行經頭城收費
    站時，當時收費站無人收費，伊以為全面停止收費，故伊直
    接行駛ETC車道。伊知道即使全面停止收費也不可行經ETC車
    道，所以在收到「行駛高速公路於駛進收費站時未依標誌指
    示過站繳費（未申裝戶行駛電子收費車道）」罰單後，即依
    期繳交罰鍰。至於補繳ETC通行費部分，伊並未收到補繳通
    行費之通知，上開罰單復未註明繳費期限，伊疏於詳查繳費
    期限為何時，以導致未及時繳納90元費用，直到伊收到「汽
    車駕駛於應繳費之公路不依規定繳費（未申裝戶行駛電子收
    費車道（99年7月19日17時30分過違規地點，經通知補繳，
    繳費期限99年9月10日止未補繳）」之罰單，伊填載陳述書
    聲明未收到通知書等情後，才收到交通部臺灣區○道○○○
    路頭城收費站函指交通部臺灣區○道○○○路局已委託遠通
    公司將補繳通行費及作業處理費通知單掛號寄至伊住所，並
    為寄存送達，但上開期間伊住處都有人在，外籍看護也都在
    家，伊確實未收到該補繳通行費及作業處理費之通知書。為
    此爰於法定期間內聲明異議，請求撤銷原處分等語。
三、按汽車行駛於應繳費之公路、橋樑、隧道或輪渡，不依規定
    繳費者，處汽車所有人或駕駛人新臺幣3,000元以上6,000元
    以下罰鍰，並追繳欠費，道路交通管理處罰條例第27條第1
    項定有明文。又交通部臺灣區○道○○○路局為辦理電子收
    費申裝及欠費追繳作業，依據公路通行費徵收管理辦法相關
    規定訂定「交通部臺灣區○道○○○路局電子收費申裝及欠
    費追繳作業注意事項」，規定車輛不依規定繳納通行費，營
    運單位應依交通部臺灣區○道○○○路局查明之車籍資料，
    製發「補繳通行費及作業處理費通知單」，追繳通行費並加
    收作業處理費用；用路人應依「補繳通行費及作業處理費通
    知單」所列金額及繳費期限完成補繳，逾補繳期限截止日未
    繳納者，依法舉發，交通部臺灣區○道○○○路局電子收費
    申裝及欠費追繳作業注意事項第1條、第13條第2項、第17條
    亦分別定有明文。
四、經查：
 (一) 異議人於前揭時、地，駕駛前揭車輛行駛時，因未申裝電子
    收費設備行駛電子收費（ETC）車道，未依規定繳納通行費
    ，經交通部臺灣區○道○○○路局委託遠通公司製發補繳通
    行費及作業處理費通知單，向異議人追繳通行費40元並加收
    作業處理費用50元，異議人逾越補繳通知單所定之繳費截止
    期限（即99年9月10日）仍未繳納通行費及作業處理費等情
    ，有遠通公司99年12月8日總發字第09901228號函暨所附補
    繳通行費及作業處理費通知單、送達證書各1份在卷可稽（
    見本院卷第39至42頁），足資認定。
 (二) 異議人雖辯稱：其並未收到補繳通行費之通知單云云。惟按
    送達，於應受送達人之住居所、事務所或營業所為之；於應
    送達處所不獲會晤應受送達人時，得將文書付與有辨別事理
    能力之同居人、受雇人或應送達處所之接收郵件人員，行政
    程序法第72條第1項、第73條第1項分別定有明文。又送達，
    不能依行政程序法第72條、第73條規定為之者，得將文書寄
    存送達地之地方自治或警察機關，並作送達通知書兩份，1
    份黏貼於應受送達人住居所、事務所、營業所或其就業處所
    門首，另1份交由鄰居轉交或置於該送達處所信箱或其他適
    當位置，以為送達。前項情形，由郵政機關為送達者，得將
    文書寄存於送達地之郵政機關。寄存機關自收受寄存文書之
    日起，應保存3個月，為行政程序法第74條所明定。查本件
    補繳通行費及作業處理費通知單，業經遠通公司以異議人之
    住所宜蘭縣宜蘭市○○路157號為送達處所，經郵務士於99
    年8月23日送達於該址，因未獲會晤本人，亦無受領文書之
    同居人、受僱人或應送達處所之接收郵件人員，郵務士遂依
    上開行政程序法關於寄存送達之規定，於同日將該通知書寄
    存於宜蘭中山路郵局，並作送達通知書2份，1份黏貼於應受
    送達人上址住所門首，另1份置於該受送達處所牆上，以為
    送達之事實，除有前述遠通公司99年12月8日總發字第09901
    228號函暨所附補繳通行費及作業處理費通知單、送達證書
    各1份在卷可稽外，並經證人即郵務士王建億於本院調查時
    到庭結證明確。上開送達地址宜蘭縣宜蘭市○○路157號為
    異議人之實際住所等情，亦為異議人自承無訛，足徵前揭通
    行費之補繳通知單於已合法寄存送達於異議人，不因異議人
    實際上有無收受而有異。異議人對於已合法送達之通知單，
    未依規定於期限內補繳通行費及作業處理費，自屬道路交通
    管理處罰條例第27條第1項所稱之「不依規定繳費」，異議
    人以未收到補繳通行費之通知云云置辯，並無可採。
五、綜上所述，異議人確有上開未依規定繳費之違規行為，事證
    明確，原處分機關援引道路交通管理處罰條例第27條第1項
    規定，裁處異議人罰鍰3,000元，於法並無不合，本件異議
    為無理由，應予駁回。
六、依道路交通事件處理辦法第18條，裁定如主文。
中    華    民    國   100    年    2     月    17    日
                    交通法庭  法  官  鄧晴馨
上正本證明與原本無異。
如不服本裁定，得於收受裁定正本後5日內，向本院提出抗告狀
。
                              書記官  林怡君
中    華    民    國   100    年    2     月    17    日